臺灣板橋地方法院民事判決　　　　　　　 94年度訴字第684號
原　　　告　戊○○
　　　　　　　　　　　　之二
訴訟代理人　朱昭勳律師
複代理人　　乙○○
被　　　告　甲○○
　　　　　　　　　　　　號三樓.
　　　　　　丁○○
　　　　　　　　　　　　號
　　　　　　己○○
　　　　　　　　　　　　九號
　　　　　　丙○○
　　　　　　庚○○
上列當事人間請求侵權行為損害賠償事件，經本院於民國94年6
月17日言詞辯論終結，判決如下：
    主  文
被告應連帶給付原告新台幣肆佰零貳萬元，及被告甲○○、丁○○自民國九十二年十二月十八日起、被告己○○自民國九十二年
十二月十九日起、被告丙○○、庚○○自民國九十二年十二月二
十日起，均至清償日止，按週年利率百分之五計算之利息。
訴訟費用由被告連帶負擔。
本判決於原告以新台幣壹佰參拾肆萬元預供擔保後，得假執行。
但被告庚○○如於假執行程序實施前，以新台幣肆佰零貳萬元為
原告供擔保後，得免為假執行。
    事實及理由
一、程序方面：
    本件被告未於言詞辯論期日到場，核無民事訴訟法第386 條
    所列各款情形，依原告之聲請，由其一造辯論而為判決。
二、原告主張
    (一)被告甲○○、丁○○共同基於意圖為自己不法所有之常業
      詐欺犯意，於民國91年2 、3 月間委託不詳印刷廠印製內
      容含「我貸您，不用等」、「你想要申請貸款卻擔心資格
      不符嗎？你已申請貸款卻被莫名其妙退件嗎？您的貸款已
      經核准撥款，但卻額度不夠嗎？」、「榮獲經濟部頒發優
      良服務金質獎章，並取得ISO9002 品質認證」之「美僑國
      際信貸商業銀行」之不實廣告散發予不特定人士。復於91
      年3 月間，委託被告庚○○至台北縣市地區尋找租金便宜
      、附有室內電話線路之房屋，作為轉接電話至中國大陸深
      圳地區之用。被告庚○○依據被告甲○○、丁○○之指示
      ，於選定臺北市○○路76巷25之1 號2 樓房屋後，命被告
      丙○○持變造之身分證，前往租屋，並冒名前往中華電信
      股份有限公司台北南區營運服務中心，為上開地址申請（
      02 ）00000000 及（02）00000000號室內電話，將該處作
      為台灣地區電話轉接之根據地，而該門號之電話實則轉接
      至大陸深圳地區。被告甲○○並透過被告丁○○商請多名
      不詳姓名之人士等分批前往大陸深圳地區負責接聽看見廣
      告之人所撥打有關貸款之詢問電話，並依被告甲○○之指
      示於接獲因看見廣告之人所撥打詢問有關貸款之電話時，
      向對方以貸款保證金、律師費等各種名義要求對方匯款。
      被告甲○○復命被告被告庚○○吸收被告己○○、丙○○
      成為上該詐欺集團成員，而被告己○○又分別介紹其友人
      曾柏璋、林鴻斌、張愷家給被告庚○○。曾柏璋等人並前
      往金融行庫，申請帳號之活期存款帳戶，並均將該帳戶存
      摺、提款卡、密碼及申請帳戶所使用之印章交予被告己○○轉交被告庚○○，以供被告庚○○所屬詐欺集團使用。
    (二)嗣於91年5 月初，於愛賣客網路流通股份有限公司任職之
      原告見得上揭不實之「美僑國際信貸商業銀行」廣告，誤
      信該廣告之內容為真，認為可以解決公司財務困境，即撥
      打廣告上之（02）00000000號電話，欲借款新台幣（下同
      ）3000萬元，經被電話轉接至大陸深圳地區由被告甲○○
      及丁○○所雇用之真實姓名年籍均不詳自稱「張世維專員
      」、「張建國主任」之成年男子接聽後，即佯稱可以幫原
      告貸得上揭款項，但必須繳納保證金150,000 元，原告不
      疑有詐而陷於錯誤，即依據該自稱「張世維專員」、「張
      建國主任」之人之各項指示，分別於91年5 月10日匯款
      150,000 元及360,000 元、同月13日匯款500,000 元及
      1,300,000 元、同月14日匯款450,000 元、同月16日匯款
      1,260,000 萬元，共計匯入4,020,000 元至林鴻斌所申請
      之萬通商業銀行三重分行帳戶內。原告完成匯款後再撥打
      電話與自稱「張世維專員」之人聯絡，惟其等仍未撥款，
      竟繼續要求原告匯款入林鴻斌同一帳戶，至此原告始知受
      騙。
    (三)被告存心詐欺，以不實之宣傳廣告，謊稱為人辦理信貸之
      方式，詐騙原告錢財後，旋即避不見面，已侵害原告之權
      利，爰依民法第185 條之規定，請求被告連帶賠償。
    並聲明：(一)被告應連帶給付原告4,020,000 元，及自起訴狀
    繕本送達翌日起至清償日止，按年息百分之五計算之利息。
    (二)原告願供擔保，請准宣告假執行。
三、被告庚○○未於言詞辯論期日到場，惟據其所提答辯狀則抗
    辯：
    (一)其係受被告甲○○、丁○○之託幫渠等租賃房屋，並不知
      渠等係作為詐欺之用，與被告甲○○、丁○○間並無詐欺
      之犯意聯絡，亦不知被告甲○○、丁○○係將（02）0000
      -0000 號電話轉至大陸，更不知被告甲○○、丁○○在大
      陸有僱人接聽電話，且原告所匯入之林鴻斌之萬通商業銀
      行三重分行帳戶之款項亦非其所領取，是原告主張其應負
      連帶損害賠償責任，顯無理由。
    (二)依原告所提其匯款至林鴻斌帳戶之匯款單，匯款人係愛賣
      客網路流通股份有限公司或楊欽源，並非原告，故原告應
      非受害人，其主張侵權行為損害賠償亦無理由。
    並聲明：(一)原告之訴駁回。(二)如受不利判決，願供擔保請准
    宣告免為假執行。
四、查原告主張被告共同刊登不實之貸款廣告，並變造身分證用
    以申請電話及租賃房屋，致其陷於錯誤，為取得貸款而陸續
    交付計4,020,000 元之事實，已據其提出與所述相符之匯款
    單影本6 紙、臺灣板橋地方法院檢察署檢察官起訴書之影本
    1 份為證，並為本院92年度訴字第2163號刑事判決所明白審
    認。被告甲○○、丁○○、己○○、丙○○經合法通知，未
    於言詞辯論期日到場，亦未提出書狀答辯以供斟酌，已堪信
    為真實。被告庚○○雖提出答辯狀辯稱其係受被告甲○○、
    丁○○之託幫渠等租賃房屋，並不知渠等係作為詐欺之用，
    與被告甲○○、丁○○間並無詐欺之犯意聯絡，亦不知被告
    甲○○、丁○○係將（02）00000000號電話轉至大陸，更不
    知被告甲○○、丁○○在大陸有僱人接聽電話等語，惟查，
    (一)被告甲○○、丁○○為遂行其詐欺之意圖，乃交付訴外人
      李明賢之國民身分證與被告庚○○，指示被告庚○○向被
      告丙○○拿取照片，再由被告庚○○委由不詳姓名年籍之
      成年人以換貼丙○○照片之方式，變造李明賢之國民身分
      證，被告庚○○並持前揭變造之李明賢國民身分證填寫市
      內電話裝機申請書之私文書申辦2 支市內電話（包括將先
      前委請不知情之不詳人士所偽刻之「劉金發」印章蓋於該
      2 份申請書上），及與屋主高穎釧簽立房屋租賃契約書用
      以租屋。又被告己○○利用曾柏璋等人於銀行所開立之帳
      戶，其存摺、提款卡、密碼及申請帳戶所使用之印章均係
      由被告己○○轉交被告庚○○，供被告甲○○等詐欺集團
      使用之事實，為本院92年度訴字第2163號刑事判決審認明
      確，被告庚○○既依被告甲○○、丁○○之指示，變造李
      明賢之身分證，並持之申請電話及租屋，且又將曾柏璋等
      人於銀行所開立之帳戶，其存摺、提款卡、密碼及申請帳
      戶所使用之印章提供與被告甲○○等人使用，其顯有與被
      告甲○○等人共同詐欺之意圖甚明。原告主張其應與被告
      甲○○、丁○○、己○○、丙○○負連帶賠償責任，即堪
      採取。其上開抗辯，與事實不符，不足採信。
    (二)又原告係先後以愛賣客網路流通股份有限公司及楊欽源之
      名義，分別於91年5 月10日匯款150,000 元及360,000 元
      、同月13日匯款500,000 元及1,300,000 元、同月14日匯
      款450,000 元、同月16日匯款1,260,000 萬元，共計匯入
      4,020,000 元至林鴻斌所申請之上開萬通銀行帳戶之事實
      ，業據原告提出匯款單之影本6 紙為證，並為本院92年度
      訴字第2163號刑事判決所審認，則被告庚○○抗辯原告非
      匯款名義人，不得請求損害賠償云云，亦有誤會，不足採
      取。
六、按數人共同不法侵害他人之權利者，連帶負損害賠償責任﹔
    不能知其中孰為加害人者，亦同。造意人及幫助人，視為共
    同行為人。民法第185條定有明文。又按損害賠償責任者，
    除法律另有規定或契約另有訂定外，應回復他方損害發生前
    之原狀。因回復原狀而應給付金錢者，自損害發生時起，加
    給利息。第一項情形，債權人得請求支付回復原狀所必要之
    費用，以代回復原狀。民法第216 條亦明文規定。查被告共
    同刊登不實之貸款廣告，並變造身分證用以申請電話及租賃
    房屋，致原告陷於錯誤，為取得貸款而陸續交付計
    4,020,000 元，有如前述，已共同不法侵害原告之自由權，
    依法應對原告負回復原狀之義務。從而，原告依民法第185
    條之規定，請求被告連帶給付4,020,000 元，及被告甲○○
    、丁○○自92年12月18日（即起訴狀繕本送達翌日，下同）
    起、被告己○○自92年12月19日起、被告丙○○、庚○○自
    92 年12 月20日起，均至清償日止，按週年利率百分之5 計
    算之利息，即有理由，應予准許。
七、原告陳明願供擔保，請求宣告假執行，被告庚○○亦陳明願
    供擔保請准宣告免為假執行，經核尚無不合，茲分別酌定相
    當之擔保金額，予以准許。
八、本件原告之訴為有理由，依民事訴訟法第385 條第1 項前段
    、第85第2 項、第390 條第2 項、第392 條第2 項，判決如
    主文。
中　　華　　民　　國　　94　　年　　6 　　月　　30　　日
                  民事第三庭    法　官　陳麗玲
以上正本係照原本作成
如對本判決上訴，須於判決送達後20日內向本院提出上訴狀
中　　華　　民　　國　　94　　年　　6 　　月　　30　　日
                            書記官　顧嘉文
